【裁判字號】    98,抗,1442
【裁判日期】    981027
【裁判案由】    聲明異議
【裁判全文】
臺灣高等法院民事裁定                  98年度抗字第1442號
    抗告人  乙○○
抗告人因與相對人甲○○間強制執行聲明異議事件，對於中華民
國98年7月10日臺灣臺北地方法院98年度事聲字第4號所為裁定提
起抗告，本院裁定如下：
    主  文
抗告駁回。
抗告費用由抗告人負擔。
    理  由
一、按拍賣不動產，債務人不得應買，強制執行法第一百一十三
    條準用同法第七十條第六項定有明文，蓋依強制執行法所為
    之拍賣，通說係解釋為買賣之一種，即債務人為出賣人，拍
    定人為買受人，而以拍賣機關代替債務人立於出賣人之地位
    ，故債務人若於其不動產被拍賣時再參加投標，則同時兼具
    出賣人與買受人之地位，與買賣須有出賣人與買受人兩個主
    體，因雙方意思表示一致而成立買賣契約之性質有違，自應
    解為債務人不得參與應買（最高法院八十年台抗字第一四三
    號判例參照）。次按執行名義為確定終局判決者，對於訴訟
    繫屬後為當事人之繼受人亦有效力，強制執行法第四條之二
    第一項第一款定有明文，所謂繼受人，係指繼受為訴訟標的
    權利義務關係之人，包括一般繼受人與特定繼受人。限定繼
    承之繼承人，就被繼承人之債務，唯負以遺產為限度之物的
    有限責任，故就被繼承人之債務為執行時，限定繼承人僅就
    遺產之執行居於債務人之地位（最高法院七十七年台抗字第
    一四三號判例參照）。
二、本件債權人合作金庫商業銀行股份有限公司前聲請原法院調
    卷執行債務人許加所有坐落臺北市○○區○○段四小段五一
    七地號（權利範圍二分之一）、五一九地號、五一九之三地
    號（權利範圍二分之一）、五一九之五地號土地，且以許加
    已於民國八十年五月十四日死亡為由，聲請對許加之限定繼
    承人為強制執行，嗣於九十八年三月二十五日第三次拍賣由
    第三人甲○○拍定取得上開不動產，此有拍賣不動產筆錄在
    卷可稽（見原法院卷第47至48頁）。抗告人雖以其為上開五
    一七地號土地共有人之一，應有部分二分之一，而於九十八
    年三月三十一日向原法院具狀聲請行使優先承買權（見原法
    院卷第49頁），然本件原就債務人許加之遺產強制執行，抗
    告人為許加之限定繼承人，許加所有系爭五一七地號土地應
    有部分二分之一既由抗告人與第三人許清洋等合計十七人所
    繼承，則抗告人就所繼承之系爭五一七地號土地之執行自屬
    居於執行債務人之地位，若允許抗告人行使優先承買權，則
    抗告人一方面負有移轉不動產於買受人之義務，一方面負有
    給付與拍定人相同履行條件於出賣人之義務，亦即同時兼具
    出賣人與買受人之地位，此與買賣須有出賣人與買受人兩個
    主體，因雙方意思表示一致而成立買賣契約之性質有所違背
    ，依上開說明，自應解為抗告人不得參與應買。是原法院以
    此裁定駁回抗告人提出之異議，於法並無違誤。
三、抗告人雖主張其為系爭五一七地號土地共有人，同時為強制
    執行法所規定之債務人，如剝奪其優先承買權，與土地法第
    三十四條之一第四項之立法意旨有所不符等語。惟查，抗告
    人固為土地法第三十四條之一第四項所稱之共有人，本得行
    使優先承買權，然因抗告人辦理限定繼承後，就許加所有系
    爭五一七地號土地部分乃同時兼具債務人之身分，如行使優
    先承買權，即與強制執行法有所牴觸，故其優先承買權之行
    使於此情況應受限制而不得行使。抗告人謂剝奪其土地法規
    定之優先承買權，與法不合等語，亦非可採。從而抗告意旨
    指摘原裁定不當，求予廢棄，委無理由，應予駁回。
四、據上論結，本件抗告為無理由，爰裁定如主文。
中    華    民    國    98    年    10    月    27    日
                  民事第十庭
                      審判長法  官  黃豐澤
                            法  官  吳謀焰
                            法  官  林麗玲
正本係照原本作成。
本裁定除以適用法規顯有錯誤為理由外，不得再抗告。如提起再
抗告，應於收受後10日內委任律師為代理人向本院提出再抗告狀
。並繳納再抗告費新台幣１千元。
中    華    民    國    98    年    10    月    28    日
                            書記官  陶美玲

司法院資訊處製作；財團法人民間司法改革基金會備份。
